---
title: "EI-EP05-respuesta-equipo-2"
output: html_document
date: "2023-10-05"
---

```{r setup, include=FALSE}
knitr::opts_chunk$set(echo = TRUE)
```

### Pregunta

**En este momento, los investigadores buscan determinar si existen diferencias en el tiempo que tardan los usuarios en formular una consulta para un problema de dificultad difícil en las áreas de psicología, música y matemáticas.**

Para poder hacer uso del procedimiento ANOVA, se ha de verificar si se cumplen con las condiciones necesarias.
```{r}
library(conflicted)
conflict_prefer("filter", "dplyr")

library(tidyverse)
library(ggpubr)
library(dplyr)
library(ez)

datos <- read.csv2("EP05 Datos.csv", sep = ",")

datos <- datos %>% filter((area == "Música" | area == "Psicología" | area == "Matemáticas") & dificultad == "Alta")

```

Hipótesis:

- $H_0$: El tiempo que tardan los usuarios en formular una consulta para un problema de dificultad alta en promedio es igual para las 3 áreas (psicología, música y matemáticas).

- $H_A$: El tiempo que tardan los usuarios en formular una consulta para un problema de dificultad alta en promedio es diferente para al menos una de las 3 áreas (psicología, música y matemáticas).

```{r}

# Comprobción de normalidad .
g <- ggqqplot(datos, x = "tiempo" ,
              y = " area " )
g <- g + facet_wrap(~ area )
g <- g + rremove("x.ticks") + rremove("x.text")
g <- g + rremove("y.ticks") + rremove("y.text")
g <- g + rremove("axis.title")
print(g)
```

La variable dependiente es el tiempo y esta posee una escala de intervalos iguales, por lo que se verifica la primera condición.
En el enunciado se menciona que las muestras son obtenidas de manera aleatoria de la población de origen, por lo que se verifica la segunda condición.
En base al gráfico observado, se puede suponer razonablemente que la población de origen sigue una distribución normal, por lo que se verifica la tercera condición.
Para la cuarta condición, esta no es necesaria debido a que las muestras no provienen de más de una población (comienza como un único grupo y se subdivide en varios subgrupos).

Con lo anterior mencionado y comprobado, se verifica el correcto cumplimiento de las condiciones necesarias para realizar el procedimiento ANOVA.


```{r}
# Procedimiento ANOVA con aov () .
cat("Procedimiento ANOVA ómnibus usando aov\n\n")
prueba <- aov( tiempo ~ area , data = datos )
print(summary(prueba))

datos [["instancia"]] <- factor(1:nrow(datos))
# Procedimiento ANOVA con ezANOVA () .
cat("\n\nProcedimiento ANOVA usando ezANOVA\n\n")
prueba2 <- ezANOVA(
  data = datos ,
  dv = tiempo ,
  between = area ,
  wid = instancia ,
  return_aov = TRUE )
print ( prueba2 )
```

En base a los resultados de la prueba ANOVA ómnibus, trabajando con un α = 0,05, se puede apreciar un valor p < α, por lo que rechazamos la hipótesis nula en favor de la hipótesis alternativa.En consecuencia, podemos concluir con un 95% de confianza que el tiempo que tardan los usuarios en formular una consulta para un problema de dificultad alta en promedio es diferente para al menos una de las 3 áreas.

Puesto que se rechaza la hipótesis nula, se ha de proceder a realizar una prueba post-hoc. Dado que se está buscando identificar claramente cuáles pares de grupos son diferentes entre sí, se utilizará la prueba HSD de Tukey.

```{r}
alpha <- 0.05
# Prueba HSD de Tukey .
post_hoc <- TukeyHSD(prueba,
                         "area" ,
                         ordered = TRUE ,
                         conf.level = 1 - alpha )
print ( post_hoc )
```

Puesto que los valores de las 3 diferencias son menores al α = 0,5, se destaca que dichas diferencias son todas estadísticamente significativas. Esto significa que hay diferencias significativas en el tiempo que tardan los usuarios en formular una consulta entre los tres grupos de áreas: "Matemáticas", "Psicología" y "Música". Además, los intervalos de confianza no cruzan cero en ninguna de las comparaciones, lo que refuerza la evidencia de estas diferencias.
