---
title: "EI-EP04-respuesta-equipo-2"
output: html_document
date: "2023-09-26"
---

```{r setup, include=FALSE}
knitr::opts_chunk$set(echo = TRUE)
```

#### Pregunta 1

**Se ha realizado un estudio acerca de la prevalencia de trastornos del lenguaje con un grupo de 9 niñas y 11 niños de segundo básico. Los datos obtenidos muestran que 10 de los niños presentan dificultades, mientras que solo 3 de las niñas lo hacen. ¿Existe relación entre el sexo y la prevalencia de trastornos del lenguaje?**

Hipótesis:

- $H_0$: Las variables son independientes.
- $H_A$: Las variables están relacionadas.

Primero, se verificarán las condiciones para ver si es posible o no utilizar la prueba chi-cuadrado de independencia.
```{r}
con_dificultades <- c(10,3)
sin_dificultades <- c(1,6)

tabla1 <- as.table(rbind(con_dificultades,sin_dificultades))

dimnames (tabla1) <- list(tipo = c( "Con dificultades " , " Sin dificultades"),
                         sexo = c ( "niño" , "niña"))

print(tabla1)

#prueba chi-cuadrado de independencia
prueba <- chisq.test(tabla1)
cat("\nLa prueba internamente calcula los valores esperados:\n " )
esperados <- round(prueba[["expected"]],2)
print(esperados)

```
Debido a que no hay al menos 5 observaciones esperadas en cada grupo, no se está cumpliendo con una de las condiciones que se solicitan para poder usar la prueba chi-cuadrado.

Ahora, se procederá a utilizar la prueba Fisher.
```{r}
print(tabla1)

#Aplicar prueba exacta de Fisher
alfa <- 0.05
prueba <- fisher.test(tabla1, 1-alfa)
print(prueba)
```

Puesto que se presenta un p-value menor al alfa, se rechaza la hipótesis nula, en consecuencia, se concluye con un 95% de confianza que existe evidencia de que hay relación entre el sexo y la prevalencia de trastornos del lenguaje.

#### Pregunta 2

**Siempre tenaz en su lucha para erradicar a los vampiros de la faz de la tierra, Van Helsing desea probar una vacuna que, según él, causará una grave enfermedad en estos seres una vez que beban la sangre de sus víctimas. Para ello, ha almacenado una gran cantidad de dosis de su propia sangre, separadas en dos grupos: uno de ellos contiene el químico de la vacuna, mientras el otro está completamente limpio. Adicionalmente, Van Helsing cuenta con 13 vampiros cautivos, a los que alimentó con sangre limpia por una semana. Luego de un periodo de limpieza (durante el cual los vampiros fueron alimentados con su dieta normal, por lo que eliminaron todo rastro de la sangre de Van Helsing), repitió el experimento con la sangre que contiene la vacuna. Para ambos casos, registró cuántos vampiros enfermaron, con los siguientes resultados:**

**- 3 vampiros no presentaron enfermedad alguna con ninguna de las dietas de Van Helsing.**

**- 2 vampiros enfermaron tras ambas dietas de Van Helsing.**

**- 2 vampiros enfermaron con la sangre limpia de Van Helsing, pero no con la sangre que contiene la vacuna.**

**- 6 vampiros enfermaron con la sangre que contiene la vacuna, pero no con la sangre limpia de Van Helsing.**

**¿Es posible decir que la vacuna de Van Helsing está asociada a una enfermedad en los vampiros?**

Hipótesis:

- $H_0$: No hay cambios significativos en las respuestas.
- $H_A$: Sí hay cambios significativos en las respuestas.

Para esta pregunta, se trabajará con la prueba mcNemar, debido a que se tienen muestras pareadas.

```{r}
vampiros <- 1:13
dieta_vacuna <- c(rep("Enfermo", 8), rep("No enfermo", 5))
dieta_limpia <- c(rep("No enfermo", 6), rep("Enfermo", 4), rep("No enfermo", 3))
datos <- data.frame (vampiros,dieta_limpia,dieta_vacuna)
tabla <- table(dieta_limpia, dieta_vacuna)
print(tabla)

#Aplicar prueba mcNemar
prueba <- mcnemar.test(tabla)
print(prueba)
```

Trabajando con un nivel de significancia equivalente a 0,05, no se puede rechazar la hipótesis nula con un 95% de confianza. Se concluye que no hay una evidencia suficiente para creer que existe una diferencia entre la dieta basada en la sangre con la vacuna y la dieta basada en la sangre limpia.

#### Pregunta 3

**El 21 de marzo de 2022 se realizó un estudio acerca de la aprobación al presidente Gabriel Boric entre los estudiantes de una prestigiosa universidad a fin de comparar los resultados con los obtenidos en la misma encuesta a nivel nacional, obteniéndose los resultados que se muestran en la tabla. ¿Refleja la opinión estudiantil la percepción del país?**

Hipótesis:

- $H_0$: Las proporciones de las opiniones son las mismas a nivel estudiantil y a nivel de la encuesta nacional.
- $H_A$: Las proporciones de las opiniones son diferentes a nivel estudiantil que a nivel de la encuesta nacional.

Para este problema, se buscará trabajar con la prueba chi-cuadrado de bondad de ajuste, por lo que se debe verificar si se cumple con las condiciones para trabajar con chi-cuadrado.
```{r}
estudiantes <- c(208,7,2)
nacional <- c(5046,3421,706)

tabla2 <- as.table(rbind(estudiantes,nacional))

dimnames (tabla2) <- list(grupo = c( "Estudiantes" , "Nacional"),
                         opinion = c ( "Aprueba" , "Desaprueba", "Ninguno"))

print(tabla2)

#prueba chi-cuadrado de 
prueba <- chisq.test(tabla2, correct = FALSE)
cat("\nLa prueba internamente calcula los valores esperados:\n " )
esperados <- round(prueba[["expected"]],2)
print(esperados)
```

Como las observaciones son independientes entre sí, debido a la muestra corresponde a menos del 10% de la población del país, y hay a lo menos 5 observaciones esperadas en cada grupo, se cumple con las condiciones para trabajar con chi-cuadrado.

```{r}
print(prueba)
```

Dado que el p-value es menor a nuestro nivel de significancia (α = 0,05), podemos asegurar con un 95% de confianza que se puede rechazar la hipótesis nula a favor de la hipótesis alternativa, concluyendo que las proporciones de las encuestas de los estudiantes universitarios con respecto a la aprobación del presidente son diferentes a las proporciones de las encuestas a nivel nacional.


#### Pregunta 4

**La Facultad de Ingeniería desea saber si existe diferencia significativa en el desempeño de los estudiantes en asignaturas críticas de primer semestre. Para ello, le ha entregado un archivo de datos que, para 3 asignaturas, indica si una muestra de 50 estudiantes aprobó o reprobó. ¿Qué puede concluir la Facultad? Indicación: obtenga la muestra a partir del archivo “EP04 Datos.csv” que se encuentra en el directorio compartido, usando la semilla 440. Considere un nivel de significación α=0,05.**

Hipótesis:

- $H_0$: No hay diferencia significativa en las proporciones de estudiantes que aprobaron en las tres asignaturas.
- $H_A$: Hay al menos una diferencia significativa en las proporciones de estudiantes que aprobaron en las asignaturas.

Para esta pregunta, se realizará una prueba Q de Cochran.

```{r}
library(tidyverse)
library(RVAideMemoire)
library(rcompanion)
library(readxl)

set.seed(440)

datos_excel <- read_excel("EP04 Datos.xls")

muestra <- datos_excel[sample(x = nrow(datos_excel), size =50),]

calculo <- muestra$Calculo
fisica <- muestra$Fisica
algebra <- muestra$Algebra

calculo <- ifelse(calculo=="R",0,1)
fisica <- ifelse(fisica=="R",0,1)
algebra <- ifelse(algebra=="R",0,1)

instancia <- 1:50

datos_excel <- data.frame(instancia,calculo,fisica,algebra)
datos_excel <- datos_excel %>% pivot_longer(c("calculo" , "algebra", "fisica"),
                                     names_to = "Asignaturas" ,
                                     values_to = "resultado" )

datos_excel[["instancia"]] <- factor(datos_excel[["instancia"]])
datos_excel[["Asignaturas"]] <- factor(datos_excel[["Asignaturas"]])

# Hacer prueba Q de Cochran.
prueba <- cochran.qtest(resultado ~ Asignaturas | instancia ,
                        data = datos_excel, alpha = 0.05)

print ( prueba )
```

Debido a que la prueba Q de Cochran no rechaza la hipótesis nula, no es necesario recurrir a los procedimientos post-hoc.

En base a los resultados obtenidos, no se encontró evidencia suficiente para afirmar que existe una diferencia significativa en el desempeño de los estudiantes en asignaturas críticas de primer semestre. Por lo tanto, la Facultad de Ingeniería no tiene motivos para rechazar la hipótesis nula y concluye que, con un 95% de confianza, las proporciones de aprobación en las tres asignaturas son estadísticamente similares.

