---
title: "Equipo03"
output: html_document
date: "2023-10-24"
---

```{r setup, include=FALSE}
knitr::opts_chunk$set(echo = TRUE)
```

### Pregunta 1


```{r}
library(tidyverse)

datos <- read.csv2("EI-2023-2-PE1-Datos.csv", sep = ",") #son 152

```

```{r}
set.seed(141)
instancia <- 1:152
datos_100_muestra <- datos[sample(instancia, 100), ]
datos_pregunta1 <- datos_100_muestra %>% filter((programa == "carbos") | (programa == "grasas"))
carbos <- datos_pregunta1 %>% filter(programa == "carbos") #son 25
grasas <- datos_pregunta1 %>% filter(programa == "grasas")#son 25

carbos_inical <- carbos$peso.inicial
carbos_final <- carbos$peso.final

carbos_exito <- carbos %>% filter(as.numeric(carbos_inical) - as.numeric(carbos_final) >= 1.5) #son 13
grasas_exito <- grasas %>% filter(as.numeric(peso.inicial)-as.numeric(peso.final) >= 0.75) #son 15




```

Hipótesis:

- $H_0$: Las proporciones de la cantidad de gente que logran bajar 1500 gramos con la dieta baja en carbohidratos son las mismas que de la cantidad de personas que logran bajar más de 750 gramos con la dieta baja en grasas.
- $H_A$: Las proporciones de la cantidad de gente que logran bajar 1500 gramos con la dieta baja en carbohidratos son diferentes en comparación a la cantidad de personas que logran bajar más de 750 gramos con la dieta baja en grasas.

Condiciones para Wilson:

Las muestras son independinetes. En este caso, las muestras, en efecto, son independientes, puesto que se está trabajando con una muestra aleatoria.

Condición de éxito-fracaso. Se cuemple puesto que tanto éxitos como fracasos son al menos 10.

Ahora, se procede a realizar el método Wilson.
```{r}
success <- c(13, 15)
n <- c(25, 25)

prop.test(success, n= n, alternative = "two.sided" , conf.level = 0.95)
```

Puesto que el p-value es mayor al nivel de significancia, no hay pruebas suficientes, por lo que se falla en rechazar la hipotesis nula a favor de la hipótesis alternativa.

###Pregunta 2

Para esta pregunta, se trabajará con ANOVA para muestras independientes.

```{r}

```

